---
title: "Contas SUS"
author: "Vasco Pereira"
#output: html_document
output: md_document
Last update: "Sys.date()"
---

```{r setup, include=FALSE}
knitr::opts_chunk$set(echo = TRUE)
```

# Tratamento de dados mensal   
1. Entrar no site Montepio   
2. Contas à Ordem   
3. Movimentos   
4. Pesquisa de Movimentos   
5. Selecionar do dia 1 ao último dia do mês em análise   
6. Consultar   
7. Carregar no simbolo de download (descarrega um `.xls`)   
8. Colocar o ficheiro na pasta "OriginaisExcel"   
9. Manualmente editar a tabela no software Numbers para só ter o o nome das colunas de interesse e guardar como `.csv` na pasta "extratos"   
10. Correr o script "ScriptMensal.R"   


### Listas de tarefas   
1. Criar rubricas detalhadas no cc Noite das Camélias
  - por exemplo: Artigos Decorativos; Rama; Camélia; Cenário
2. Substituir ao máximo os campos "Outros" de todas das rúbricas
3. Substitui CC "ENCARGOS COM INSTALAÇÔES" e adicionar Rubrica "Renda"
4. Remover CC renda restaurante

# Repositório da tesouraria da SUS   
Este repositório serve para tratamento dos dados e gerar relatórios de contas a apresentar nas reuniões de direção e na Assembleia.   

# Centros de Custo   
Os centros de custo podem ser adaptados conforme as necessidades mediante diálogo com o tesoureiro de forma a facilitar o ajuste da programação.   
Nota: 

```{r centros de custo e rubricas}
ccRubri <- read.delim("CentrosdeCusto.csv", sep = ";")
knitr::kable(ccRubri)
```
