---
title: "BALANÇO ACTIVIDADES - EXERCICIO 2019"
author: "Vasco Pereira"
date: "`r Sys.Date()`"
#output: md_document
output: 
  pdf_document: default
---

```{r setup, include=FALSE}
knitr::opts_chunk$set(echo = FALSE, message = FALSE, warning = FALSE)
```

```{r bibliotecas}
library(dplyr)
library(ggplot2)
library(openxlsx)
library(lubridate)
```

# Centros de Custo e Rubricas Associadas

```{r centros de custo e rubricas}
setwd("/Users/vascoalbertofiliperibeiro/R/SUS")
ccRubri <- read.delim("./CentrosdeCusto.csv", sep = ";")
ccRubri <- ccRubri %>% arrange(CENTRO.DE.CUSTO)
knitr::kable(ccRubri)
```

# Balanço de Atividades por Centro de Custo

```{r ler dados}
dados2019 <- tibble()
setwd("/Users/vascoalbertofiliperibeiro/R/SUS")
for (i in 1:12) {
        dadosTMP <- read.xlsx("./2019/tabelas_por_mes/tabelas_Final.xlsx", 
                              sheet = i, detectDates = TRUE)
        dados2019 <- bind_rows(dados2019, dadosTMP)
}
saldo2018 <- as.integer(dados2019$SALDO.CONTABILÍSTICO[1] +
                                abs(dados2019$IMPORTÂNCIA[1]))
```

A SUS iniciou a actividade em 2019 com um saldo de `r saldo2018`€.

O Balanço Anual por Centro de Custo está apresentado na tabela seguinte:

```{r Balanço Anual por CC}

dados2019_by_CC <- dados2019 %>% group_by(CENTRO.DE.CUSTO)
balancoAnualCC <- dados2019_by_CC %>% summarise(Valores = sum(IMPORTÂNCIA))
gasto2019 <- as.integer(sum(balancoAnualCC$Valores))
knitr::kable(balancoAnualCC)
```

A soma de todos os valores, por Centro de Custo é de `r gasto2019`€, sendo este valor negativo devido à perda da principal fonte de rendimento da Sociedade União Sontrense: o aluguer do andar inferior.   
Este rendimento negativo provocou uma forte descida nas contas da sociedade entre 2018 e 2019:   

```{r relação 2018-2019}
saldo2019 <- saldo2018 + gasto2019

tabelaRendimentos <- tibble(Conta2018 = saldo2018, 
                            Conta2019 = saldo2019, 
                            Variação = saldo2019-saldo2018)

knitr::kable(tabelaRendimentos)
```

## Balanço de Atividades por Rubrica   

De uma forma mais clara, demonstra-se na seguinte tabela como é que cada rúbrica influencia a tendencia de cada centro de custo positiva ou negativamente.   

```{r Balanço Anual por CC e Rubrica}
dados2019_by_CC_Rubri <- dados2019 %>% group_by(CENTRO.DE.CUSTO, RUBRICA)
balancoAnualCC_Rubri <- dados2019_by_CC_Rubri %>% summarise(Valores = sum(IMPORTÂNCIA))
knitr::kable(balancoAnualCC_Rubri)
```

# Balanço de Impacto Comparativo entre Centros de Custo   


```{r Gráfico Balanço Anual por CC}

ggplot(balancoAnualCC, aes(fill = CENTRO.DE.CUSTO, y = Valores, x = CENTRO.DE.CUSTO)) + 
        geom_bar(position="dodge", stat="identity") +
        theme(axis.title.x=element_blank(),
        axis.text.x=element_blank(),
        axis.ticks.x=element_blank())

```

```{r CC por mês}
dados2019_by_CC_Mes <- dados2019 %>% group_by(CENTRO.DE.CUSTO, Mês)
balancoMensalCC <- dados2019_by_CC_Mes %>% summarise(Valores = sum(IMPORTÂNCIA))
balancoMensalCC$Mês <- as.integer(balancoMensalCC$Mês)

gastos2019 <- balancoMensalCC %>% filter(Valores < 0)
rendimentos2019 <- balancoMensalCC %>% filter(Valores > 0)

gastos2019 <- gastos2019 %>% arrange(Mês)
gastos2019$Mês <- month(gastos2019$Mês, label = TRUE)
gastos2019 <- gastos2019[,c(2,1,3)]
        
rendimentos2019 <- rendimentos2019 %>% arrange(Mês)
rendimentos2019$Mês <- month(rendimentos2019$Mês, label = TRUE)
rendimentos2019 <- rendimentos2019[,c(2,1,3)]

knitr::kable(rendimentos2019)
knitr::kable(gastos2019)
```




