---
title: "Plano Estratégico"
author: "Vasco Pereira"
date: "`r as.Date(Sys.time())`"
output:
  pdf_document:
    keep_tex: true
    includes:
      in_header: header.tex
---

```{r setup, include=FALSE}
knitr::opts_chunk$set(echo = FALSE, message = FALSE, warning = FALSE)
```

```{cat, engine.opts = list(file = "header.tex")}
\renewcommand{\linethickness}{0.05em}
```

## O que é o Plano Estratégico 

O Plano Estratégico (PE) é um plano a longo prazo para a implementação de melhorias na SUS por forma a esta aumentar a sua capacidade de sustentabilidade e longevidade face às dificuldades inerentes à evolução social. Sendo uma coletividade nascida em 1877, a SUS já atravessou monarquias, ditaduras, duas pandemias virais (1920 e 2020), a presença e ausência de moradores (implicando a drástica redução de sócios atualmente - 2022). Já se atravessaram momentos dificeis, como derrocadas na prórpia sede, e momentos mais prósperos.

O plano completo e em mutação conforme as necessidades o implicarem pode ser consultado na nossa drive em: [PE](https://docs.google.com/document/d/1kXc2k4UWPusVrfWMdYjRdWl646QRQDKt_nVB_pibd7g/edit?usp=sharing).


```{r bibliotecas}

# Nome das bibliotecas
packages <- c("openxlsx", "dplyr", "ggplot2", "lubridate", "gridExtra", "googlesheets4", "knitr", "rmarkdown")

# Instalar bibliotecas que não existam
installed_packages <- packages %in% rownames(installed.packages())
if (any(installed_packages == FALSE)) {
  install.packages(packages[!installed_packages])
}

# Carregar bibliotecas
invisible(lapply(packages, library, character.only = TRUE))

```

```{r importar dados}
## Importar dados da Cloud

contas2020 <- read_sheet("https://docs.google.com/spreadsheets/d/1av972Q5o1D2vaS3bCkeGvVecbvfRKjOPizJgJlbIQQk/edit?usp=sharing", sheet = "2020")
contas2021 <- read_sheet("https://docs.google.com/spreadsheets/d/1av972Q5o1D2vaS3bCkeGvVecbvfRKjOPizJgJlbIQQk/edit?usp=sharing", sheet = "2021")

```

```{r dadosTabelados }

receita2020 <- contas2020 %>% filter(IMPORTÂNCIA > 0) %>% group_by(CENTRO.DE.CUSTO)
receita2020 <- receita2020 %>% summarise(Valores = sum(IMPORTÂNCIA)) 

gasto2020 <- contas2020 %>% filter(IMPORTÂNCIA < 0) %>% group_by(CENTRO.DE.CUSTO)
gasto2020 <- gasto2020 %>% summarise(Valores = sum(IMPORTÂNCIA))

B2020 <- full_join(receita2020, gasto2020, by = "CENTRO.DE.CUSTO")
B2020$Ano <- 2020

receita2021 <- contas2021 %>% filter(IMPORTÂNCIA > 0) %>% group_by(CENTRO.DE.CUSTO)
receita2021 <- receita2021 %>% summarise(Valores = sum(IMPORTÂNCIA)) 

gasto2021 <- contas2021 %>% filter(IMPORTÂNCIA < 0) %>% group_by(CENTRO.DE.CUSTO)
gasto2021 <- gasto2021 %>% summarise(Valores = sum(IMPORTÂNCIA))

B2021 <- full_join(receita2021, gasto2021, by = "CENTRO.DE.CUSTO")
B2021$Ano <- 2021

yearB <- bind_rows(B2020, B2021)

colnames(yearB) <- c("cc", "money.in", "money.out", "year")


yearB[is.na(yearB)] = 0
yearB <- yearB %>% mutate(balance = money.in + money.out)

predictYearRaw <- yearB %>% group_by(cc) %>% summarize(money.in = mean(money.in), money.out = mean(money.out))

# Previsão2022

predictYear2022 <- predictYearRaw

# Renda de Maio a Dezembro = 8*1000€ = 8000€
# 10000€ de renda em atraso penhorada ao antigo inquilino
# 600€ limpeza da sede

# Aluguer de sala para Yoga da semana 6 à 52 (menos 2 semanas necessárias ao Baile) = 10€ * 2horas * 2vezes por semana * 44 = 1760€

predictYear2022[grep("INSTALAÇÕES", predictYear2022$cc),]$money.in <- (8000 + 1760 + 10000 - 600)

predictYear2022[grep("NOITE DAS CAMÉLIAS", predictYear2022$cc),]$money.out <- -2500

predictYear2022$year <- 2022

# Previsão2023

predictYear2023 <- predictYearRaw

# Renda = 8*1250 + 4*1000 = 14000

# Limpeza = 660

# Aluguer de sala para Yoga da semana 1 à 52 (menos 2 semanas necessárias ao Baile) = 12 * 2horas * 2vezes por semana * 50 = 2400

predictYear2023[grep("INSTALAÇÕES", predictYear2023$cc),]$money.in <- (14000 + 2400 - 660)

predictYear2023[grep("NOITE DAS CAMÉLIAS", predictYear2023$cc),]$money.out <- -2500

predictYear2023$year <- 2023

# Previsão2024

predictYear2024 <- predictYearRaw

# Renda = 4*1250 + 8*1500 = 17000

# Limpeza = 720

# Aluguer de sala para Yoga da semana 1 à 52 (menos 2 semanas necessárias ao Baile) = 15 * 2horas * 2vezes por semana * 50 = 3000

predictYear2024[grep("INSTALAÇÕES", predictYear2024$cc),]$money.in <- (17000 + 3000 - 720)

predictYear2024[grep("NOITE DAS CAMÉLIAS", predictYear2024$cc),]$money.out <- -2500

predictYear2024$year <- 2024

# Previsão2025

predictYear2025 <- predictYearRaw

# Renda = 4*1500 + 8*1750 = 20000

# Limpeza = 780

# Aluguer de sala para Yoga da semana 1 à 52 (menos 2 semanas necessárias ao Baile) = 15 * 2horas * 2vezes por semana * 50 = 3000

predictYear2025[grep("INSTALAÇÕES", predictYear2025$cc),]$money.in <- (20000 + 3000 - 780)

predictYear2025[grep("NOITE DAS CAMÉLIAS", predictYear2025$cc),]$money.out <- -2500

predictYear2025$year <- 2025


### Bind the tables to check evolution

yearB_pred <- bind_rows(yearB, predictYear2022, predictYear2023, predictYear2024, predictYear2025)

yearB_pred <- yearB_pred %>% mutate(balance = money.in + money.out) %>% group_by(year) %>% summarise(balance = sum(balance))

yearB_pred$year <- as.factor(yearB_pred$year)

```

## Previsão de Balanço até 2025

Com o arrendamento do espaço da cave da sede da SUS, planeamento de limpeza regular do espaço e planeamento (ainda embrionário) da cedência do salão nobre para atividades com a comunidade em troca de um donativo à SUS, e com o conhecimento das despesas ao longo de 2020 e 2021, efectuámos um plano de previsão do crescimento das contas da SUS por forma a gerir os investimentos em obras.

Para as previsões considerou-se que:

 - As despesas médias de 2020/2021 seriam acrescidas de despesa de limpeza com valores revistos anualmente
 
 - Previsão de 2022:            
        - Renda de Maio a Dezembro = 8x1000 = 8000€             
        - 10000€ de renda em atraso penhorada ao antigo inquilino               
        - 600€ limpeza da sede          
        - Cedência do salão 44 semanas (Yoga)  = 10€ x 2horas x 2vezes por semana x 44 = 1760€          
        
 - Previsão de 2023:            
        - Renda = 8x1250 + 4x1000 = 14000€              
        - 660€ limpeza da sede          
        - Cedência do salão 50 semanas (Yoga)  = 12€ x 2horas x 2vezes por semana x 50 = 2400€          
        
        
 - Previsão de 2024:            
        - Renda = 4x1250 + 8x1500 = 17000€              
        - 720€ limpeza da sede          
        - Cedência do salão 50 semanas (Yoga)  = 15€ x 2horas x 2vezes por semana x 50 = 3000€          
        
 - Previsão de 2025:            
        - Renda = 4x1500 + 8x1750 = 20000€              
        - 780€ limpeza da sede          
        - Cedência do salão 50 semanas (Yoga)  = 15€ x 2horas x 2vezes por semana x 50 = 3000€          

O balanço das contas da SUS por ano pode ser consultado no seguinte gráfico:

```{r incomeGraph}

yearB_pred %>% ggplot(aes(year, balance)) + geom_col() + geom_line(aes(group = 1))


```

Note-se que em 2022 espera-se a entrada de rendas em atraso de 2020 ainda por serem penhoradas, pelo que isto representará um salto superior ao esperado nesse ano.

Tabela com os balanços previstos no gráfico.

```{r tabela}

knitr::kable(yearB_pred)

```

Espera-se um valor acumulado de 2023 em diante de `r format(sum(yearB_pred$balance[3:nrow(yearB_pred)]), scientific = FALSE)`€. Este pode ser investido mediante as prioridades estabelecidas no plano de desenvolvimento.

O presente relatório é preditivo e irá mudar à medida que mais dados se obtenham com contratos de utilização do espaço e com novos relatórios de contas anuais.
