---
title: | 
        | "Relatório de Despesas da Sociedade União Sintrense - 2020"
        | 
author: |
        | "Vasco Pereira" - Tesoureiro da SUS
        | "Ricardo Pereira" - Presidente da SUS
        | sociedadeuniaosintrense@gmail.com
date: "23/01/2021"
output: pdf_document
#classoption: landscape
---

```{r setup, include=FALSE}
knitr::opts_chunk$set(echo = FALSE, message = FALSE, warning = FALSE)
```

```{r bibliotecas}

# Nome das bibliotecas
packages <- c("openxlsx", "dplyr", "ggplot2", "lubridate", "gridExtra")

# Instalar bibliotecas que não existam
installed_packages <- packages %in% rownames(installed.packages())
if (any(installed_packages == FALSE)) {
  install.packages(packages[!installed_packages])
}

# Carregar bibliotecas
invisible(lapply(packages, library, character.only = TRUE))

```

## Introdução

No ano civil de 2020 a Sociedade União Sintrense assistiu a uma mudança na presidência e da respetiva direção que levaram à renovação de como as despesas e as receitas são encaradas pelos seus membros constituintes.

O presente documento foi gerado por linha de código por programação nos softwares `R 3.6.2` e `R-Studio 1.2.5033`. A utilização destes softwares tem um conjunto de vantagens inegáveis:    
1. O código é reprodutível - qualquer pessoa com o mesmo software e com o presente documento consegue chegar aos mesmos valores    
2. O código é auditável - tendo conhecimentos de R qualquer pessoa consegue compreender o código e perceber como este funciona (o mesmo acontece com o Excel mas o código deste último está escondido por defeito nas células)    
3. O código é alvo de controlo de versões - por opção nossa, o código e os dados estão guardados em segurança num software de controlo de versões `Github`, sendo que cada alteração é alvo de uma justificação e nunca se perdem as versões anteriores.    

No presente documento o código foi escondido para facilitar a leitura do mesmo, mas a versão completa, com código pode ser visualizada na seguinte página: [https://rpubs.com/SUSintrense/relatorio2020](https://rpubs.com/SUSintrense/relatorio2020). Nesta página foi adicionada uma propriedade que torna os gráficos interativos. Para aceder/consultar a raiz deste projeto pedimos que contacte a direção por [sociedadeuniaosintrense@gmail.com](sociedadeuniaosintrense@gmail.com).

\pagebreak

## Centros de Custo e Rubricas

Na tabela seguinte estão os **Centros de Custo** e as respetivas **Rubricas** aprovadas pela direção para 2020. Estas sofreram pequenas alterações em relação aos anos anteriores para poderem ser mais abrangentes.

```{r centros de custo e rubricas}
ccRubri <- read.delim("../CentrosdeCusto.csv", sep = ";")
colnames(ccRubri) <- c("Centro de Custo", "Rubrica")
knitr::kable(ccRubri)
```

\pagebreak

## Balanço Anual

```{r importar dados}
## Encontrar os nomes dos ficheiros
ficheiros <- list.files("./tabelas_por_mes/completo", full.names = TRUE)

contas <- tibble()

## Colar as tabelas de todos os ficheiros excel numa única tabela organizada
for (i in 1:length(ficheiros)) {
        
        contas <- contas %>% 
                bind_rows(read.xlsx(ficheiros[i], detectDates = TRUE))
        
}

contas$Mês <- as.integer(contas$Mês)

```

O ano de 2020 foi um ano atípico, marcado pela falta da principal fonte de rendimento desta coletividade: a renda do restaurante, e também pelo estado de emergência devido à COVID19 que vivemos há um ano que nos impossibilita a realização de atividades como o teatro e alugueres de espaço para eventos particulares.

Apesar de todas as dificuldades enfrentadas, o saldo do ano 2020 foi positivo. Entre 01/01/2020 e 31/12/2020 a Sociedade União Sintrense viu a sua conta crescer em `r contas$SALDO.CONTABILÍSTICO[length(contas$SALDO.CONTABILÍSTICO)] - (contas$SALDO.CONTABILÍSTICO[1]-contas$IMPORTÂNCIA[1])` €.

É importante responder à pergunta imediata que assalta o raciocínio dos nossos sócios: como foi possível aumentar o saldo entre o inicio e o fim de um ano tão negro?

Houve dois fatores fraturantes para este feito:
- A Direção investiu na limpeza do espaço do restaurante e conseguiu um contrato com um arrendatário durante alguns meses    
- Houve um esforço eficaz na libertação do valor do valor de Imposto Municipal sobre Imóveis pago indevidamente pela SUS nos últimos anos    
- Foi garantido o apoio por parte da UFS mediante prova das despesas fixas através de um relatório efetuado à imagem do presente documento.    

Apesar dos contratempos e das dificuldades financeiras é evidente pelo gráfico do Balanço de Atividades em 2020 que terminámos o ano de forma positiva, mas reforçamos a ideia que tal não será sustentável sem obtermos uma fonte de rendimento constante através de um novo contrato de arrendamento em 2021.

```{r gráfico evolução balanço, fig.align="center"}

ggplot(contas, aes(DATA.MOV., SALDO.CONTABILÍSTICO)) + 
        theme(plot.title = element_text(hjust = 0.5)) +
        ylab("Saldo (Euros)") +
        xlab("Data") +
        ggtitle("Balanço 2020") +
        geom_line() + 
        geom_point()

```

\pagebreak

## Gasto/Receita por Centro de Custo Anual    

```{r gráficos circulares - gastos anuais por CC }

Contas_Anual_Receita <- contas %>% filter(IMPORTÂNCIA > 0) %>% group_by(CENTRO.DE.CUSTO)
Contas_Anual_Receita <- Contas_Anual_Receita %>% summarise(Valores = sum(IMPORTÂNCIA)) 

Contas_Anual_Gasto <- contas %>% filter(IMPORTÂNCIA < 0) %>% group_by(CENTRO.DE.CUSTO)
Contas_Anual_Gasto <- Contas_Anual_Gasto %>% summarise(Valores = sum(IMPORTÂNCIA))

receita <- ggplot(Contas_Anual_Receita, aes(x="", y=Valores, fill=CENTRO.DE.CUSTO)) +
        geom_bar(stat="identity", width=1, color="white") +
        ggtitle("Receita Anual por Centro de Custo") +
        coord_polar("y", start=0) + theme(legend.position="bottom", legend.title=element_blank(), panel.border = element_blank(),
          panel.grid.major = element_blank(),
          panel.grid.minor = element_blank(),
          panel.background = element_blank(),
          axis.title = element_blank(),
          axis.ticks = element_blank(), 
          axis.text = element_blank(),
          legend.direction = "vertical")

gasto <- ggplot(Contas_Anual_Gasto, aes(x="", y=Valores, fill=CENTRO.DE.CUSTO)) +
        geom_bar(stat="identity", width=1, color="white") +
        ggtitle("Gasto Anual por Centro de Custo") +
        coord_polar("y", start=0) + theme(legend.position="bottom", legend.title=element_blank(), panel.border = element_blank(),
          panel.grid.major = element_blank(),
          panel.grid.minor = element_blank(),
          panel.background = element_blank(),
          axis.title = element_blank(),
          axis.ticks = element_blank(), 
          axis.text = element_blank(),
          legend.direction = "vertical")
```

As seguintes tabelas e respetivos gráficos sumarizam a contribuição de Gastos e de Receitas anual por cada **Centro de Custo**.

```{r tabelas gastos anuais por CC }
colnames(Contas_Anual_Receita) <- c("Centro de Custo", "Valor (euros)")
colnames(Contas_Anual_Gasto) <- c("Centro de Custo", "Valor (euros)")
knitr::kable(Contas_Anual_Gasto)
knitr::kable(Contas_Anual_Receita)
```


```{r gráficos anuais por CC }
grid.arrange(gasto, receita, nrow=1, ncol=2)
```

A nível percentual é evidente que as **Instalações** representam a esmagadora maioria dos gastos no entanto, no ano de 2020, houve uma significativa contribuição de receita através de apoios para **Atividades Diversas** e para o **Teatro União** que contribuíram para a sustentabilidade financeira da Sociedade União Sintrense.

\pagebreak

### Balanço dos Centros de Custo

Na seguinte tabela faz-se um balanço anual dos **Centros de Custo**. Valores negativos indicam **Centros de Custo** que terminam o ano com saldo negativo e valores positivos indicam **Centros de Custo** que terminaram o ano com receita.

```{r tabela geral por CC - evolução anual}

Contas_Anual <- contas %>% group_by(CENTRO.DE.CUSTO)
Contas_Anual <- Contas_Anual %>% summarise(Valores = sum(IMPORTÂNCIA))

totalAnual <- tibble(CENTRO.DE.CUSTO = "**TOTAL**", Valores = sum(Contas_Anual$Valores))

Contas_Anual_final <- bind_rows(Contas_Anual, totalAnual)
colnames(Contas_Anual_final) <- c("Centro de Custo", "Valor (euros)")

knitr::kable(Contas_Anual_final)

```

Desta tabela de balanço podemos concluir que embora, como anteriormente demonstrado, as **Instalações** sejam o **Centro de Custo** com valores mais avultados de lucro são também as que mais produzem gastos, sendo que a receita das **Atividades Diversas** teve um papel fundamental no saldo positivo do ano de 2020.

\pagebreak

## Gasto/Receita por Centro de Custo por Mês

Na seguinte tabela apresentamos o Gasto e a Receita por **Centro de Custo** em cada mês. Neste, tal como nas **Rubricas** demonstrado de seguida, destaca-se o maior movimento de Valores no **Centro de Custo** das **Instalações** como é de esperar, dado que manter um edifício das dimensões da SUS acarreta a muita despesa de manutenção.

```{r tabela geral por CC - evolução mensal}

Contas_Mês <- contas %>% group_by(CENTRO.DE.CUSTO, Mês)
Balanco_Mês <- Contas_Mês %>% summarise(Valores = sum(IMPORTÂNCIA)) %>% arrange(Mês)
Balanco_Mês <- Balanco_Mês[,c(2,1,3)] 

Balanco_Mês_Label <- Balanco_Mês
Balanco_Mês_Label$Mês <- month(Balanco_Mês_Label$Mês, label = TRUE)
colnames(Balanco_Mês_Label) <- c("Mês", "Centro de Custo", "Valor (euros)")

knitr::kable(Balanco_Mês_Label)

```

Esta tabela permite-nos ainda compreender a importância do aluguer do espaço do restaurante, refletido em três transações (Maio, Julho e Agosto), e na devolução, em Dezembro, do IMI pago indevidamente. Estas transações impactaram positiva e significativamente o **Centro de Custo** das **Instalações** que, ainda assim, terminou com saldo negativo como vimos anteriormente.

\pagebreak

A imagem seguinte reflete a tabela anterior possibilitando uma melhor compreensão da evolução de Gasto e Receita ao longo do ano 2020 de forma gráfica.

Nota-se uma clara quebra de todas as atividades no inicio do ano devido à situação pandémica que vivemos, daí este gráfico ter um significado maior para o **Centro de Custo** das **Instalações** do que dos demais.

```{r gráfico evolução mensal, fig.align="center", fig.width=10, fig.height=5}

ggplot(Balanco_Mês, aes(Mês, Valores, color = CENTRO.DE.CUSTO)) + 
        theme(plot.title = element_text(hjust = 0.5)) +
        ylab("Valores (Euros)") +
        ggtitle("Evolução de gastos e receita por centro de custo \n com base mensal") +
        guides(color=guide_legend(title="Centro de Custo")) +
        geom_line() + 
        geom_point() + scale_x_continuous(limits = c(1, 12), breaks = 1:12)

```

\pagebreak

## Gasto/Receita por Rubrica

Na seguinte tabela apresentamos o Gasto e a Receita por **Rubrica** no ano 2020. Destaca-se novamente o **Centro de Custo** das **Instalações** em especial os valores de **Renda** pela positiva e os **Outros** e **Manutenção / Obras** pela negativa, devido ao pagamento do serviço prestado pela agência imobiliária e limpeza do espaço do restaurante respetivamente.

```{r tabela geral por rubrica}

contas_ <- contas %>% group_by(CENTRO.DE.CUSTO, RUBRICA)
Balanco <- contas_ %>% summarise(Valores = sum(IMPORTÂNCIA))
colnames(Balanco) <- c("Centro de Custo", "Rubrica", "Valor (euros)")

knitr::kable(Balanco)

```

\pagebreak

A imagem seguinte reflete a tabela anterior possibilitando uma melhor compreensão da evolução de Gasto e Receita ao longo para cada **Rubrica** e **Centro de Custo** de forma gráfica.

```{r balanço por Rubrica e CC, fig.align="center", fig.height = 12, fig.width=10}

colnames(Balanco) <- c("CENTRO.DE.CUSTO", "RUBRICA", "Valores")

ggplot(Balanco, aes(RUBRICA, Valores, fill = CENTRO.DE.CUSTO)) + geom_col() + 
        theme(plot.title = element_text(hjust = 0.5), axis.text.x = element_text(angle = 90, vjust = 0.1, hjust=1, size = 10),
              axis.ticks.x = element_blank(), panel.grid.major = element_blank(), panel.grid.minor = element_blank(),
              panel.background = element_blank(), axis.line = element_line(colour = "black"), legend.position="bottom",
              legend.direction = "vertical") +
        ylab("Valores (Euros)") +
        xlab("Rubrica") +
        ggtitle("Balanço por Rubrica e por Centro de Custo") +
        guides(color=guide_legend(title="Centro de Custo")) +
        geom_hline(yintercept = 0, size = .2, color = "grey") +
        guides(color=guide_legend(title="Centro de Custo"))
```