---
title: | 
        | "Relatório de Despesas da Sociedade União Sintrense - 2021"
        | 
author: |
        | "Vasco Pereira" - Tesoureiro da SUS
        | "Ricardo Pereira" - Presidente da SUS
        | sociedadeuniaosintrense@gmail.com
date: " `r as.Date(Sys.Date())` "
output: 
        slidy_presentation: 
                footer: "Copyright (c) 2022, Sociedade União Sintrense"
---

```{r setup, include=FALSE}
knitr::opts_chunk$set(echo = FALSE, message = FALSE, warning = FALSE)
```

```{cat, engine.opts = list(file = "header.tex")}
\renewcommand{\linethickness}{0.05em}
```

```{r bibliotecas}

# Nome das bibliotecas
packages <- c("openxlsx", "dplyr", "ggplot2", "lubridate", "gridExtra", "googlesheets4", "knitr", "rmarkdown")

# Instalar bibliotecas que não existam
installed_packages <- packages %in% rownames(installed.packages())
if (any(installed_packages == FALSE)) {
  install.packages(packages[!installed_packages])
}

# Carregar bibliotecas
invisible(lapply(packages, library, character.only = TRUE))

```

## Balanço Anual {.flexbox .vcenter}

```{r importar dados}
## Importar dados da Cloud

contas <- read_sheet("https://docs.google.com/spreadsheets/d/1av972Q5o1D2vaS3bCkeGvVecbvfRKjOPizJgJlbIQQk/edit?usp=sharing", sheet = "2021")

```

```{r gráfico evolução balanço, fig.align="center", fig.width=12, fig.height=8}

g_plot = contas %>% ggplot(aes(DATA.MOV., SALDO.CONTABILÍSTICO))

g_plot + geom_line(color = "grey") + 
        geom_point(aes(color = SALDO.CONTABILÍSTICO), size = 3) +
  scale_color_gradientn(colors = c("#00AFBB", "#E7B800", "#FC4E07"), name = "Saldo") +
  theme(legend.position = "right") + 
        theme(plot.title = element_text(hjust = 0.5)) +
        ylab("Saldo (Euros)") +
        xlab("Data") +
        ggtitle("Balanço 2021")

```

## Gasto e Receita por Centro de Custo em 2021  {.flexbox .vcenter}

```{r gráficos circulares - gastos anuais por CC }

Contas_Anual_Receita <- contas %>% filter(IMPORTÂNCIA > 0) %>% group_by(CENTRO.DE.CUSTO)
Contas_Anual_Receita <- Contas_Anual_Receita %>% summarise(Valores = sum(IMPORTÂNCIA)) 

Contas_Anual_Gasto <- contas %>% filter(IMPORTÂNCIA < 0) %>% group_by(CENTRO.DE.CUSTO)
Contas_Anual_Gasto <- Contas_Anual_Gasto %>% summarise(Valores = sum(IMPORTÂNCIA)*(-1))

## receita

Contas_Anual_Receita$fraction = Contas_Anual_Receita$Valores / sum(Contas_Anual_Receita$Valores) # Compute percentages
Contas_Anual_Receita$ymax = cumsum(Contas_Anual_Receita$fraction) # Compute the cumulative percentages (top of each rectangle)
Contas_Anual_Receita$ymin = c(0, head(Contas_Anual_Receita$ymax, n=-1)) # Compute the bottom of each rectangle
names(Contas_Anual_Receita)[1] = "Centro de Custo"

# Make the plot
receita <- Contas_Anual_Receita %>% 
        ggplot(aes(ymax=ymax, ymin=ymin, xmax=4, xmin=3, fill=`Centro de Custo`)) +
        geom_rect() +
        ggtitle("Receita Anual por Centro de Custo") +
        scale_fill_brewer(palette=4) +
        coord_polar(theta="y") +
        xlim(c(2, 4)) +
        theme_void()

## despesa

Contas_Anual_Gasto$fraction = Contas_Anual_Gasto$Valores / sum(Contas_Anual_Gasto$Valores) # Compute percentages
Contas_Anual_Gasto$ymax = cumsum(Contas_Anual_Gasto$fraction) # Compute the cumulative percentages (top of each rectangle)
Contas_Anual_Gasto$ymin = c(0, head(Contas_Anual_Gasto$ymax, n=-1)) # Compute the bottom of each rectangle
names(Contas_Anual_Gasto)[1] = "Centro de Custo"

# Make the plot
gasto <- Contas_Anual_Gasto %>% 
        ggplot(aes(ymax=ymax, ymin=ymin, xmax=4, xmin=3, fill=`Centro de Custo`)) +
        geom_rect() +
        ggtitle("Gasto Anual por Centro de Custo") +
        scale_fill_brewer(palette=4) +
        coord_polar(theta="y") +
        xlim(c(2, 4)) +
        theme_void()

```

### Receita

```{r tabelas gastos anuais por CC }
colnames(Contas_Anual_Receita) <- c("Centro de Custo", "Valor (euros)")
colnames(Contas_Anual_Gasto) <- c("Centro de Custo", "Valor (euros)")
knitr::kable(Contas_Anual_Receita[,1:2])
```

### Gasto

```{r tabelas receita anuais por CC }
knitr::kable(Contas_Anual_Gasto[,1:2])
```

## Gasto e Receita por Centro de Custo em 2021  {.flexbox .vcenter}

```{r gráficos anuais por CC }
gasto
```

```{r gráficos receitas anuais por CC }
receita
```


## Balanço dos Centros de Custo {.flexbox .vcenter}

```{r tabela geral por CC - evolução anual}

Contas_Anual <- contas %>% group_by(CENTRO.DE.CUSTO)
Contas_Anual <- Contas_Anual %>% summarise(Valores = sum(IMPORTÂNCIA))

totalAnual <- tibble(CENTRO.DE.CUSTO = "**TOTAL**", Valores = sum(Contas_Anual$Valores))

Contas_Anual_final <- bind_rows(Contas_Anual, totalAnual)
colnames(Contas_Anual_final) <- c("Centro de Custo", "Valor (euros)")

knitr::kable(Contas_Anual_final)

```




## Gasto/Receita por Centro de Custo por Mês {.flexbox .vcenter}

```{r tabela geral por CC - evolução mensal}

Contas_Mês <- contas %>% group_by(CENTRO.DE.CUSTO, Mês)
Balanco_Mês <- Contas_Mês %>% summarise(Valores = sum(IMPORTÂNCIA)) %>% arrange(Mês)
Balanco_Mês <- Balanco_Mês[,c(2,1,3)] 

Balanco_Mês_Label <- Balanco_Mês
Balanco_Mês_Label$Mês <- month(Balanco_Mês_Label$Mês, label = TRUE)
colnames(Balanco_Mês_Label) <- c("Mês", "Centro de Custo", "Valor (euros)")

knitr::kable(Balanco_Mês_Label)

```


## Gasto/Receita por Rubrica {.flexbox .vcenter}

```{r tabela geral por rubrica}

contas_ <- contas %>% group_by(CENTRO.DE.CUSTO, RUBRICA)
Balanco <- contas_ %>% summarise(Valores = sum(IMPORTÂNCIA))
colnames(Balanco) <- c("Centro de Custo", "Rubrica", "Valor (euros)")

```

```{r anoAnterior}

contas2020 <- read_sheet("https://docs.google.com/spreadsheets/d/1av972Q5o1D2vaS3bCkeGvVecbvfRKjOPizJgJlbIQQk/edit?usp=sharing", sheet = "2020")
contas_2020 <- contas2020 %>% group_by(CENTRO.DE.CUSTO, RUBRICA)
Balanco2020 <- contas_2020 %>% summarise(Valores = sum(IMPORTÂNCIA))
colnames(Balanco2020) <- c("Centro de Custo", "Rubrica", "Valor (euros)")

```

```{r evolucao}

evol <- right_join(Balanco2020, Balanco, by = c("Centro de Custo", "Rubrica"))
names(evol)[c(3,4)] <- c("Valor (€) 2020", "Valor (€) 2021")

evol$`Valor (€) 2020`[is.na(evol$`Valor (€) 2020`)] <- 0

evol <- evol %>% mutate("Diferença" = - `Valor (€) 2020` + `Valor (€) 2021`)

knitr::kable(evol)

```


## Notas finais sobre a execução do relatório de despesas 

O presente relatório de contas foi gerado por linha de código por programação nos softwares `R 4.2.1` e `RStudio 2022.02.3+492`. A utilização destes softwares possibilita uma completa auditoria das contas por parte do conselho fiscal na forma como estas são processadas pela tesouraria. 

Assim é disposto que:

1. O código é reprodutível - qualquer pessoa com o mesmo software e com o presente documento consegue obter os mesmos valores    
2. O código é auditável - tendo conhecimentos básicos de R qualquer pessoa consegue compreender o código e perceber como este funciona (o mesmo acontece com o Excel mas o código deste último está escondido por defeito nas células)    
3. O código é alvo de controlo de versões - por opção nossa, o código e os dados estão guardados em segurança num software online de controlo de versões `Github`, sendo que cada alteração é alvo de uma justificação e nunca se perdem as versões anteriores.    

No presente documento o código foi escondido para facilitar a leitura do mesmo, mas a versão completa, com código pode ser visualizada na seguinte página: [https://rpubs.com/SUSintrense/relatorio2021](https://rpubs.com/SUSintrense/relatorio2021). Nesta página foi adicionada uma propriedade que torna os gráficos interativos. Para aceder/consultar a raiz deste projeto pedimos que contacte a direção por [sociedadeuniaosintrense@gmail.com](sociedadeuniaosintrense@gmail.com).