---
title: | 
        | "Relatório de Despesas da Sociedade União Sintrense - 2021"
        | 
author: |
        | "Vasco Pereira" - Tesoureiro da SUS
        | "Ricardo Pereira" - Presidente da SUS
        | sociedadeuniaosintrense@gmail.com
date: " `r as.Date(Sys.Date())` "
output:
  pdf_document:
    keep_tex: true
    includes:
      in_header: header.tex
---

```{r setup, include=FALSE}
knitr::opts_chunk$set(echo = FALSE, message = FALSE, warning = FALSE)
```

```{cat, engine.opts = list(file = "header.tex")}
\renewcommand{\linethickness}{0.05em}
```

```{r bibliotecas}

# Nome das bibliotecas
packages <- c("openxlsx", "dplyr", "ggplot2", "lubridate", "gridExtra", "googlesheets4", "knitr", "rmarkdown")

# Instalar bibliotecas que não existam
installed_packages <- packages %in% rownames(installed.packages())
if (any(installed_packages == FALSE)) {
  install.packages(packages[!installed_packages])
}

# Carregar bibliotecas
invisible(lapply(packages, library, character.only = TRUE))

```

## Introdução

O presente relatório procura espelhar de forma elucidativa o que foi a vida da coletividade no decorrer do ano de 2021 evidenciando os acontecimentos mais relevantes e a expressão que os mesmos representam na gestão anual de uma coletividade.
Este modelo de relatório é reformulado, em comparação a modelos anteriores, para permitir uma análise mais clara, direta e com uma maior transparência entre elementos que elaboram o documento e os sócios que o analisam.

Procura-se que esta análise possa ser sobejamente exemplificativa das boas práticas aplicadas e que as despesas estejam alocadas de forma correta, precisa e com as descriminações corretas.

Este relatório constitui uma ferramenta de registo mas, muito além disso, pretende que ele próprio tenha sido criado como uma ferramenta que nos auxiliará no processo de análise e previsão. Dessa forma, mais facilmente poderemos definir quais as linhas financeiras que vão orientar e estabelecer o percurso do exercício de funções do ano seguinte.

Esta análise da totalidade dos documentos contabilísticos procura estar de acordo com as linhas estabelecidas entre a Direção e o Conselho Fiscal de maneira a que possam exprimir de forma verdadeira a atividade financeira da Sociedade União Sintrense no ano de 2021 e a situação patrimonial no final do período correspondente.

\pagebreak

## Centros de Custo e Rubricas

Na tabela seguinte estão os **Centros de Custo** e as respetivas **Rubricas** aprovadas pela direção para 2021. Estas não sofreram alterações em relação a 2021.

```{r centros de custo e rubricas}

ccRubri <- read_sheet("https://docs.google.com/spreadsheets/d/1lV2z3PpiX3VaskRvJS_l5XpBb2Yf7dYlCX4w8i4NlSM/edit?usp=sharing", col_types = "c")
colnames(ccRubri) <- c("Centro de Custo", "Rubrica")
knitr::kable(ccRubri)

```

\pagebreak

## Balanço Anual

```{r importar dados}
## Importar dados da Cloud

contas <- read_sheet("https://docs.google.com/spreadsheets/d/1av972Q5o1D2vaS3bCkeGvVecbvfRKjOPizJgJlbIQQk/edit?usp=sharing", sheet = "2021")

```

O ano de 2021 continuou a ser atípico, marcado pela falta da principal fonte de rendimento desta coletividade: a renda da cave, e também pelo estado de emergência devido à COVID19 que vivemos há dois anos que nos limita a realização de atividades como o teatro e alugueres de espaço para eventos particulares.

Apesar de todas as dificuldades enfrentadas, o saldo do ano 2021 foi positivo. Entre 01/01/2021 e 31/12/2021 a Sociedade União Sintrense viu a sua conta crescer em `r contas$SALDO.CONTABILÍSTICO[length(contas$SALDO.CONTABILÍSTICO)] - (contas$SALDO.CONTABILÍSTICO[1]-contas$IMPORTÂNCIA[1])` €.


As principais contribuições para o saldo positivo da SUS foram:         
- O recente aluguer do espaço da cave à empresa "Boundless".      
- O apoio por parte da UFS pelas atividades culturais dinamizadas pela SUS através do incansável Teatro União.    

Apesar dos contratempos e das dificuldades financeiras é evidente pelo gráfico do Balanço de Atividades em 2021 que terminámos o ano de forma positiva, e olhamos para o futuro com positivismo perante a fonte de rendimento estável obtida através do um novo contrato de arrendamento da cave.

```{r gráfico evolução balanço, fig.align="center"}

g_plot = contas %>% ggplot(aes(DATA.MOV., SALDO.CONTABILÍSTICO))

g_plot + geom_line(color = "grey") + 
        geom_point(aes(color = SALDO.CONTABILÍSTICO), size = 3) +
  scale_color_gradientn(colors = c("#00AFBB", "#E7B800", "#FC4E07"), name = "Saldo") +
  theme(legend.position = "right") + 
        theme(plot.title = element_text(hjust = 0.5)) +
        ylab("Saldo (Euros)") +
        xlab("Data") +
        ggtitle("Balanço 2021")

```

\pagebreak

## Gasto e Receita por Centro de Custo em 2021  

```{r gráficos circulares - gastos anuais por CC }

Contas_Anual_Receita <- contas %>% filter(IMPORTÂNCIA > 0) %>% group_by(CENTRO.DE.CUSTO)
Contas_Anual_Receita <- Contas_Anual_Receita %>% summarise(Valores = sum(IMPORTÂNCIA)) 

Contas_Anual_Gasto <- contas %>% filter(IMPORTÂNCIA < 0) %>% group_by(CENTRO.DE.CUSTO)
Contas_Anual_Gasto <- Contas_Anual_Gasto %>% summarise(Valores = sum(IMPORTÂNCIA)*(-1))

## receita

Contas_Anual_Receita$fraction = Contas_Anual_Receita$Valores / sum(Contas_Anual_Receita$Valores) # Compute percentages
Contas_Anual_Receita$ymax = cumsum(Contas_Anual_Receita$fraction) # Compute the cumulative percentages (top of each rectangle)
Contas_Anual_Receita$ymin = c(0, head(Contas_Anual_Receita$ymax, n=-1)) # Compute the bottom of each rectangle
names(Contas_Anual_Receita)[1] = "Centro de Custo"

# Make the plot
receita <- Contas_Anual_Receita %>% 
        ggplot(aes(ymax=ymax, ymin=ymin, xmax=4, xmin=3, fill=`Centro de Custo`)) +
        geom_rect() +
        ggtitle("Receita Anual por Centro de Custo") +
        scale_fill_brewer(palette=4) +
        coord_polar(theta="y") +
        xlim(c(2, 4)) +
        theme_void()

## despesa

Contas_Anual_Gasto$fraction = Contas_Anual_Gasto$Valores / sum(Contas_Anual_Gasto$Valores) # Compute percentages
Contas_Anual_Gasto$ymax = cumsum(Contas_Anual_Gasto$fraction) # Compute the cumulative percentages (top of each rectangle)
Contas_Anual_Gasto$ymin = c(0, head(Contas_Anual_Gasto$ymax, n=-1)) # Compute the bottom of each rectangle
names(Contas_Anual_Gasto)[1] = "Centro de Custo"

# Make the plot
gasto <- Contas_Anual_Gasto %>% 
        ggplot(aes(ymax=ymax, ymin=ymin, xmax=4, xmin=3, fill=`Centro de Custo`)) +
        geom_rect() +
        ggtitle("Gasto Anual por Centro de Custo") +
        scale_fill_brewer(palette=4) +
        coord_polar(theta="y") +
        xlim(c(2, 4)) +
        theme_void()

```

As seguintes tabelas e respetivos gráficos sumarizam a contribuição de Gastos e de Receitas anual por cada **Centro de Custo**.

```{r tabelas gastos anuais por CC }
colnames(Contas_Anual_Receita) <- c("Centro de Custo", "Valor (euros)")
colnames(Contas_Anual_Gasto) <- c("Centro de Custo", "Valor (euros)")
knitr::kable(Contas_Anual_Gasto[,1:2])
knitr::kable(Contas_Anual_Receita[,1:2])
```


```{r gráficos anuais por CC }
#grid.arrange(gasto, receita, nrow=1, ncol=2)
gasto

receita
```

A nível percentual é evidente que as **Instalações** representam a esmagadora maioria dos gastos no entanto, no ano de 2021, houve uma significativa contribuição de receita através de apoios para o **Teatro União** que contribuíram para a sustentabilidade financeira da Sociedade União Sintrense.

\pagebreak

### Balanço dos Centros de Custo

Na seguinte tabela faz-se um balanço anual dos **Centros de Custo**. Valores negativos indicam **Centros de Custo** que terminam o ano com saldo negativo e valores positivos indicam **Centros de Custo** que terminaram o ano com receita.

```{r tabela geral por CC - evolução anual}

Contas_Anual <- contas %>% group_by(CENTRO.DE.CUSTO)
Contas_Anual <- Contas_Anual %>% summarise(Valores = sum(IMPORTÂNCIA))

totalAnual <- tibble(CENTRO.DE.CUSTO = "**TOTAL**", Valores = sum(Contas_Anual$Valores))

Contas_Anual_final <- bind_rows(Contas_Anual, totalAnual)
colnames(Contas_Anual_final) <- c("Centro de Custo", "Valor (euros)")

knitr::kable(Contas_Anual_final)

```

Desta tabela de balanço podemos concluir que embora, como anteriormente demonstrado, as **Instalações** sejam o **Centro de Custo** com valores mais avultados de lucro são também as que mais produzem gastos, sendo que a receita do **Teatro União** teve um papel fundamental no saldo positivo do ano de 2021.

\pagebreak

## Gasto/Receita por Centro de Custo por Mês

Na seguinte tabela apresentamos o Gasto e a Receita por **Centro de Custo** em cada mês. Neste, tal como nas **Rubricas** demonstrado de seguida, destaca-se o maior movimento de Valores no **Centro de Custo** das **Instalações** como é de esperar, dado que manter um edifício das dimensões da SUS acarreta a muitas despesas de manutenção.

```{r tabela geral por CC - evolução mensal}

Contas_Mês <- contas %>% group_by(CENTRO.DE.CUSTO, Mês)
Balanco_Mês <- Contas_Mês %>% summarise(Valores = sum(IMPORTÂNCIA)) %>% arrange(Mês)
Balanco_Mês <- Balanco_Mês[,c(2,1,3)] 

Balanco_Mês_Label <- Balanco_Mês
Balanco_Mês_Label$Mês <- month(Balanco_Mês_Label$Mês, label = TRUE)
colnames(Balanco_Mês_Label) <- c("Mês", "Centro de Custo", "Valor (euros)")

knitr::kable(Balanco_Mês_Label)

```

Esta tabela permite-nos ainda compreender a importância das atividades do Teatro União para a subsistência da SUS. As transações de Maio e Novembro impactaram positiva e significativamente o **Centro de Custo** do **Teatro**. Adicionalmente, as transações positivas para o **Centro de Custo** das **Instalações** nos meses de Maio e Outubro foram devidas ao pagamento de um seguro devido a danos causados nas intalações por inundação (provocada por agentes externos à SUS), e devido à primeira renda da cave, respetivamente.

\pagebreak

A imagem seguinte reflete a tabela anterior possibilitando uma melhor compreensão da evolução de Gasto e Receita ao longo do ano 2020 de forma gráfica.

Nota-se uma clara quebra de todas as atividades no inicio do ano devido à situação pandémica que vivemos, daí este gráfico ter um significado maior para o **Centro de Custo** das **Instalações** do que dos demais.

**Balanço por centro de custo com base mensal**

```{r gráfico evolução mensal, fig.align="center", fig.width=10, fig.height=5}

Balanco_Mês %>% ggplot(aes(Mês, Valores, color = CENTRO.DE.CUSTO)) + 
        theme(plot.title = element_text(hjust = 0.5)) +
        ylab("Valores (Euros)") +
        guides(color=guide_legend(title="Centro de Custo")) +
        geom_line() + 
        geom_point(size = 5, alpha = .5) + scale_x_continuous(limits = c(1, 12), breaks = 1:12) +
        theme_minimal()

```

\pagebreak

## Gasto/Receita por Rubrica

Na seguinte tabela apresentamos o Gasto e a Receita por **Rubrica** no ano 2021. Destaca-se novamente o centro de custo das **Instalações** em especial os valores de **SEGUROS** pela positiva e o **CONSUMO ELECTRICIDADE** pela negativa.

```{r tabela geral por rubrica}

contas_ <- contas %>% group_by(CENTRO.DE.CUSTO, RUBRICA)
Balanco <- contas_ %>% summarise(Valores = sum(IMPORTÂNCIA))
colnames(Balanco) <- c("Centro de Custo", "Rubrica", "Valor (euros)")

knitr::kable(Balanco)

```

```{r anoAnterior}

contas2020 <- read_sheet("https://docs.google.com/spreadsheets/d/1av972Q5o1D2vaS3bCkeGvVecbvfRKjOPizJgJlbIQQk/edit?usp=sharing", sheet = "2020")
contas_2020 <- contas2020 %>% group_by(CENTRO.DE.CUSTO, RUBRICA)
Balanco2020 <- contas_2020 %>% summarise(Valores = sum(IMPORTÂNCIA))
colnames(Balanco2020) <- c("Centro de Custo", "Rubrica", "Valor (euros)")

```


\pagebreak

### Gasto/Receita por Rubrica - Evolução

A seguinte tabela sumariza a evolução dos gastos e receitas por **Centro de Custo** e por **Rubrica** do ano de 2020 para 2021.

```{r evolucao}

evol <- right_join(Balanco2020, Balanco, by = c("Centro de Custo", "Rubrica"))
names(evol)[c(3,4)] <- c("Valor (€) 2020", "Valor (€) 2021")

evol$`Valor (€) 2020`[is.na(evol$`Valor (€) 2020`)] <- 0

evol <- evol %>% mutate("Diferença" = - `Valor (€) 2020` + `Valor (€) 2021`)

knitr::kable(evol)

```


A **Rubrica** cuja evolução negativa se destacou foi a `r paste(evol$"Centro de Custo"[which.min(evol$Diferença)], "-", evol$Rubrica[which.min(evol$Diferença)])` devido à saída do inquilino anterior, e a **Rubrica** com maior evolução positiva foi `r paste(evol$"Centro de Custo"[which.max(evol$Diferença)], "-", evol$Rubrica[which.max(evol$Diferença)])`, pelo apoio da União das Freguesias de Sintra às atividades culturais desenvolvidas pelo Teatro União.

Ainda em relação ao consumo de eletricidade destaca-se uma melhoria quando comparado ao ano de 2020: `r as.numeric(Balanco2020[grep("CONSUMO ELECTRICIDADE", Balanco2020$Rubrica),3])`€ em 2020 contra `r as.numeric(Balanco[grep("CONSUMO ELECTRICIDADE", Balanco$Rubrica),3])`€ em 2021, representando uma poupança de `r as.numeric(Balanco[grep("CONSUMO ELECTRICIDADE", Balanco$Rubrica),3])-as.numeric(Balanco2020[grep("CONSUMO ELECTRICIDADE", Balanco2020$Rubrica),3])`€.

\pagebreak

A imagem seguinte reflete a tabela anterior possibilitando uma melhor compreensão da evolução de Gasto e Receita ao longo para cada **Rubrica** e **Centro de Custo** de forma gráfica para 2021.

```{r balanço por Rubrica e CC, fig.align="center", fig.height = 12, fig.width=10}

colnames(Balanco) <- c("Centro de Custo", "RUBRICA", "Valores")

Balanco %>% ggplot(aes(RUBRICA, Valores, fill = `Centro de Custo`)) + geom_col() + 
        theme(plot.title = element_text(hjust = 0.5), axis.text.x = element_text(angle = 90, size = 10),
              axis.ticks.x = element_blank(), panel.grid.major = element_blank(), panel.grid.minor = element_blank(),
              panel.background = element_blank(), axis.line = element_line(colour = "black"), legend.position="right",
              legend.direction = "vertical") +
        ylab("Valores (Euros)") +
        xlab("Rubrica") +
        ggtitle("Balanço por Rubrica e por Centro de Custo") +
        guides(color=guide_legend(title="Centro de Custo")) +
        geom_hline(yintercept = 0, size = .2, color = "grey") +
        guides(color=guide_legend(title="Centro de Custo")) + 
        scale_fill_brewer(palette="RdBu")
```

\pagebreak

### Notas finais sobre a execução do relatório de despesas

O presente relatório de contas foi gerado por linha de código por programação nos softwares `R 4.2.1` e `RStudio 2022.02.3+492`. A utilização destes softwares possibilita uma completa auditoria das contas por parte do conselho fiscal na forma como estas são processadas pela tesouraria. 

Assim é disposto que:

1. O código é reprodutível - qualquer pessoa com o mesmo software e com o presente documento consegue obter os mesmos valores    
2. O código é auditável - tendo conhecimentos básicos de R qualquer pessoa consegue compreender o código e perceber como este funciona (o mesmo acontece com o Excel mas o código deste último está escondido por defeito nas células)    
3. O código é alvo de controlo de versões - por opção nossa, o código e os dados estão guardados em segurança num software online de controlo de versões `Github`, sendo que cada alteração é alvo de uma justificação e nunca se perdem as versões anteriores.    

No presente documento o código foi escondido para facilitar a leitura do mesmo, mas a versão completa, com código pode ser visualizada na seguinte página: [https://rpubs.com/SUSintrense/relatorio2021](https://rpubs.com/SUSintrense/relatorio2021). Nesta página foi adicionada uma propriedade que torna os gráficos interativos. Para aceder/consultar a raiz deste projeto pedimos que contacte a direção por [sociedadeuniaosintrense@gmail.com](sociedadeuniaosintrense@gmail.com).


\pagebreak

## A Direção

\vspace{80pt}

___

\begin{center}

Data e Assinatura

\end{center}


## O Conselho Fiscal

\vspace{80pt}

___

\begin{center}

Data e Assinatura

\end{center}
